臺灣彰化地方法院刑事判決　　　　　　　　　　　　九十二年度易字第一三六五號
　　公　訴　人　臺灣彰化地方法院檢察署檢察官
　　被　　　告　丁○○
　　選任辯護人　陳世煌律師
　　被　　　告　乙○○
　　被　　　告　甲○○
右列被告因傷害等案件，經檢察官提起公訴 (九十一年度偵字第四０五一號)，本院
判決如左：
    主  文
丁○○、乙○○、甲○○共同以強暴使人行無義務之事，丁○○處拘役伍拾玖日，乙○○、甲○○各處拘役肆拾日，如易科罰金，均以參佰元折算壹日。
    事  實
一、丁○○為現任彰化縣議會之議員，其因地方民意代表選舉之樁腳與派系問題，對
    丙○○有所不滿，竟於民國九十一年六月十日晚上九時四十分許，夥同友人乙○○、甲○○與另二位姓名、年籍不詳之成年男子，共同基於妨害自由之犯意聯絡
    ，假藉恭賀丙○○當選鄉民代表之名義，侵入丙○○位於彰化縣大村鄉○○村○○路○段一一八號之住宅，丁○○隨即出言挑釁，並出手毆打丙○○，而乙○○
    、甲○○等人則將泡茶桌掀翻，丁○○、乙○○、甲○○等人嗣又將丙○○拉抬
    至屋外，進一步共同以手腳毆打丙○○，致丙○○因而受有頭部外傷合併腦震盪
    、全身多處挫傷、胸部挫傷、鼻出血、左耳出血、門牙斷裂、右眼球眼眶擦瘀傷
    、雙手前臂擦傷等傷害（丁○○、乙○○、甲○○三人所涉犯傷害、無故侵入住
    宅、毀損等罪嫌，業據丙○○撤回告訴，本院依法不另為不受理之諭知，詳見後
    述）。
二、案經丙○○訴由彰化縣警察局員林分局報告臺灣彰化地方法院檢察署檢察官偵查
    起訴。
    理  由
一、訊據被告丁○○、乙○○、甲○○三人固不否認確有於右揭時、地，共同侵入告
    訴人丙○○住宅之事實，丁○○更坦承當時確係為選舉樁腳與告訴人丙○○間之
    過節，前去找丙○○，並出手將丙○○毆打成傷，其間亦有拉扯丙○○等情不諱
    。惟其三人均矢口否認有何妨害自由之犯行，丁○○辯稱：當時是因與丙○○發
    生拉扯、扭打，丙○○自己不由自主的往屋外退去，伊繼續向前毆打他，並不是
    故意把丙○○強拉到屋外，更不可能把他抬到外面，就此，丙○○與證人所述之
    過程亦有出入，自不能憑此認定其有妨害自由之犯行云云；而被告乙○○、甲○○則均辯稱：伊二人當時只是陪同丁○○到現場，然丁○○卻出手打丙○○，伊
    二人立即上前勸架，並未拉抬丙○○云云。
二、然查：被告三人與另二名不詳姓名、年籍成年男子上開妨害自由之犯罪事實，業
    據告訴人丙○○指訴綦詳，核與證人即當時正在丙○○家中與丙○○泡茶之戊○○及己○○於警訊、偵訊及本院審理時多次證述之詞大致相符，復有丙○○之診
    斷證明書二紙、現場照片八張附卷可資佐証，足認告訴人之指述應非無憑。
三、訊之被告丁○○等三人亦不否認其等當時確有為處理丁○○之樁腳與丙○○間之
    糾紛，相偕到丙○○住處，且丁○○確有出手毆打丙○○及與丙○○拉扯之事實
    ，僅以前開情詞置辯，然被告三人當時若非有意尋釁，實無鳩集相偕到告訴人住
    處之必要，而被告丁○○業已坦認其當時確係為樁腳與告訴人間之糾紛而前去找
    告訴人，並有毆打、拉扯告訴人之事實，則受邀與縣議員丁○○一同前去找告訴
    人之乙○○、甲○○豈會在旁坐視，況參諸告訴人丙○○所提之診斷書所載，丙○○當時確受有頭部外傷合併腦震盪、全身多處挫傷、胸部挫傷、鼻出血、左耳
    出血、門牙部分斷裂等傷害，傷勢遍佈全身，顯非遭被告丁○○一人單獨毆打所
    能造成，應係同時遭受數人拳打腳踏而形成之傷害。然被告乙○○、甲○○二人
    卻自始辯說其二人僅與丁○○到現場，且均在旁勸架，並未出手打丙○○云云，
    其等之辯解顯非事實；又觀被告丁○○亦不否認其確有拉扯告訴人丙○○之情形
    ，惟辯稱此乃打架中之自然反應云云，然告訴人自始即堅決指控被告等人將其拉
    抬到屋外毆打，雖其警訊時稱伊係被押到屋外，於彰化縣調查站時稱係被拉抬到
    屋外，於本院審理時則指稱被抬到屋外等語，其指述之詞雖有用語上的差異，但
    其並非自願到屋外接受被告等人毆打則自始明確，且其指述亦與現場目擊證人己○○、戊○○於警訊、偵查或本院審理時證述丙○○當時確係被押到屋外毆打之
    過程亦大致相符，足認當時告訴人應係遭被告等人強制帶到屋外繼續毆打無誤，
    而非自行閃躲所致。是被告三人妨害自由之犯行已堪認定，應依法予以論科。
四、核被告丁○○、乙○○、甲○○三人所為，均係犯刑法第三百零四條第一項之強
    制罪。其等三人與另二名不詳姓名、年籍之成年男子間，就前間犯行間有犯意之
    聯絡及行為之分擔，均為共同正犯。公訴人雖起訴被告等人另涉犯刑法第二百七
    十七條第一項之傷害罪、第三百零六條無故侵入住居罪及第三百五十四條之毀損
    罪，然此部分依同法第二百八十七條、第三百零八條第一項及第三百五十七條之
    規定，均屬告訴乃論之罪，而被害人丙○○就此部分業於本院審理時，當庭表示
    撤回告訴，因公訴人認此部分與前述起訴有罪部分有牽連上之裁判上一罪關係，
    本院自不另為不受理之諭知；又公訴人另起訴於前述時、地，當被告三人在屋外
    共同毆打丙○○時，另二名姓名、年籍不詳之男子有對在場之戊○○、己○○宣
    稱：「一步也不能踏出屋外，否則連你們一起打」等語，而認被告三人另涉犯刑
    法第三百零五條之恐嚇罪嫌等語，公訴人依被害人戊○○、己○○、丙○○之指
    述，參以該二名不詳姓名、年籍之男子確係與被告三人一同前去現場毆打丙○○
    等情節，而認被告三人與該二名不詳姓名男子間，亦有共同恐嚇戊○○、己○○
    之情形，固非無據，然查被告三人自始均堅決否認有出言恐嚇戊○○與己○○，
    且戊○○、己○○、丙○○縱然有指稱曾聽聞有人出言恐嚇之事實，惟其等自始
    即指明係另二名不詳姓名之人對其等恐嚇，而非被告三人所為，而據告訴人與戊○○、己○○所述，當時被告丁○○、乙○○、甲○○三人應係在屋外共同毆打
    丙○○，則其等當無從顧及屋內之人，亦無從與該二名不詳姓名之人進行恐嚇之
    犯意聯絡，自不能因其三人與該二名不詳姓名之人共同前往告訴人住處找告訴人
    尋釁，即推認被告三人必有與該二名不詳姓名之人必有恐嚇之犯意聯絡，此部分
    恐嚇之事實，應係該二名不詳姓名之人為阻止屋內之人救助告訴人丙○○所臨時
    起意之做為，當不在被告丁○○三人前去找丙○○尋釁之犯意聯絡之範圍內，自
    不能將此部分罪責推由被告丁○○三人共同承擔，是公訴人此部分起訴尚不足以
    證明被告犯罪，惟公訴人認此部分起訴與起訴有罪部分亦有牽連上之裁判上一罪
    關係，本院就此亦不另為無罪之諭知。爰審酌分別被告三人犯罪之動機、目的、
    方法、手段、品行、所生危害，其等為選舉糾紛，竟以暴力加害於他人，有損民
    主精神，暨其等已與告訴人達成調解，有調解書一紙在卷可參，但其等犯後仍否
    認犯行，態度難謂良好，及其等參與犯行之程度等一切情狀，分別量處如主文所
    示之刑，並均諭知易科罰金之折算標準，以示懲儆。
據上論斷，應依刑事訴訟法第二百九十九條第一項前段、刑法第二十八條、第三百零
四條第一項、第四十一條第一項前段、罰金罰鍰提高標準條例第一條前段、第二條，
判決如主文。
本案經檢察官黃玉琪到庭執行職務。
中      華      民      國      九十三      年    三    月    五        日
                                  臺灣彰化地方法院刑事第一庭
                                      審判長法官  葉  榮  郎
                                      法      官  陳  秋  錦
                                      法      官  葛  永  輝
右正本證明與原本無異。
如不服本判決，應於送達後十日內向本院提出上訴狀( 須附繕本 )。
告訴人或被害人對於判決如有不服具備理由請求檢察官上訴者，其上訴期間之計算係
以檢察官收受判決正本之日期為準。
         法院書記官  施  惠  卿
中      華      民      國      九十三      年    三    月    五        日
刑法第三百零四條
以強暴、脅迫使人行無義務之事或妨害人行使權利者，處三年以下有期徒刑、拘役或
三百元以下罰金。
前項之未遂犯罰之。
